臺灣士林地方法院民事判決　　　　　　 94年度重訴字第219號
原　　　告　丙○○
　　　　　　　　　　　　4號
　　　　　　丁○○
　　　　　　乙○○
　　　　　　　　　　　　06號.
共　　　同　陳素雯律師
訴訟代理人
複代理人　　蘇信誠律師
被　　　告　財政部台北市國稅局
法定代理人　甲○○
訴訟代理人　戊○○
上列當事人間分配表異議之訴事件，本院於民國94年11月18日言
詞辯論終結，判決如下：
    主  文
原告之訴駁回。
訴訟費用由原告負擔。
    事實及理由
一、原告起訴主張：被告原以原告滯納76年度遺產稅新台幣（下
    同）5,157 萬8,699 元、行政救濟加計利息3,803 萬2,004
    元、滯納金773 萬6,804 元、78年度贈與稅2,127 萬4,279
    元，總計核定原告積欠稅款1 億1,862 萬1,786 元為由，於
    民國82、83年間移送台灣士林地方法院執行。90年間，該執
    行事件移送法務部行政執行署所屬台北行政執行處，已分別
    執行原告丙○○在合作金庫股份有限公司之數個自有存款帳
    戶，並查封原告丙○○所拍定坐落台北市○○區○○段1 小
    段566 、566-1 、566-2 、566-3 地號等4 筆土地。詎被告
    於台灣士林地方法院民事執行處90年度執字第700 號執行事
    件所製作之分配表，陳報債權額竟高達1 億4,331 萬7,720
    元，較前述1 億1,862 萬1,786 元無端增加2,469 萬5,934
    元，且未見有何說明或列算，已屬恣意專擅。又被告就本件
    繼承所生稅款債權於93年11月12日另行查封仍登記被繼承人
    名下之台北縣中和市房地乙筆，且因本件被告怠於行使權利
    ，尚未執行本件原告等繼承之公同共有財產即台北市○○區
    ○○段6 小段102 地號、新安段1 小段5 地號等2 筆土地，
    公告現值合計1,397 萬5,592 元，被告亦得隨時拍賣受償，
    被告竟對前開執行情形隻字未提，就同一債權於不同程序重
    複主張，顯有未妥，為此依強制執行法第41條提起本件訴訟
    ，請求鈞院自被告如附件所示分配表中第6 、7 欄債權原本
    剔除1,500 萬元。並聲明：台灣士林地方法院90年度執字第
    700 號強制執行事件，就被告主張未受分配金額1 億1,196
    萬7,305 元債權原本，減為9, 696萬7,305 元參與分配。
二、被告則以：被告於89年2 月15日以財北國稅徵字第89005204
    號函報台灣士林地方法院，原告滯欠遺產稅5,157 萬8,699
    元、行政救濟加計利息3,803 萬2,004 元、滯納金773 萬
    6,804 元「滯納金利息另計」，請繼續執行。原告所稱差異
    之2,469 萬5,934 元，即為滯納利息部分。另原告遭強制執
    行之部分動產及不動產部分，因動產部分未經法務部行政執
    行署所屬台北行政執行處，不動產部分亦尚未拍定致未受償
    ，自無從扣除其債權額等語，資為抗辯。並聲明：原告之訴
    駁回。
三、按債權人或債務人對於分配表所載各債權人之債權或分配金
    額有不同意者，應於分配期日1 日前，向執行法院提出書狀
    ，聲明異議。異議未終結者，為異議之債權人或債務人，得
    向執行法院對為反對陳述之債權人或債務人提起分配表異議
    之訴，強制執行法第39條第1 項、第41條第1 項前段分別定
    有明文。次按分配表異議之訴勝訴確定時，應宣示變更原分
    配表，或撤銷原分配表重新製作分配表，性質上為形成訴訟
    ，訴訟標的為對分配表之異議權，故判決結果對原告與被告
    債權之存否，並無既判力。是苟原告對分配表所載被告債權
    額不同意，然自己分配額或應發還之餘額並不增加者，仍應
    認並無對分配表異議之利益，所提分配表異議之訴為無理由
    。
四、經查：
  (一)原告係本院民事執行處90年度執字第700 號執行事件執行債
    務人，其就本院民事執行處94年4 月1 日更正分配表通知書
    所附如附件所示分配表，以前揭原因事實聲明異議，嗣並提
    起本訴主張被告「未受分配金額」1 億1, 196萬7,305 元債
    權原本，應減為9, 696萬7,305 元參與分配，其訴狀並謂：
    請求鈞院自被告如附件所示分配表中第6 、7 欄債權原本剔
    除1,500 萬元。原告訴訟代理人於本院審理時並確認係對參
    與分配之債權額有意見，對受分配之金額並不爭執（本院94
    年11月18日言詞辯論筆錄）。
  (二)被告於附件所示分配表第6 、7欄之債權額合計為1 億1,196
    萬7,305 元（計算式：0000000+000000000=00000000），受
    分配之金額合計為1,761 萬6,080 元（579876+00000000=
    00000000），縱如原告所述，於分配表第6 、7 欄參與分配
    金額剔除1,500 萬元，參與分配債權額仍達9,696 萬7,035
    元，以該金額參與分配，所受分配金額仍為1,761 萬6,080
    元，原告亦未因此增加應發還債務人之金額，復因分配表異
    議之訴就兩造債權額多寡之認定並無既判力，依前揭說明，
    自應認原告並無對分配表異議之利益，所提分配表異議之訴
    為無理由。
五、至原告於本院言詞辯論終結後，另具狀聲請再開辯論乙節，
    其所述內容因非言詞辯論期日之陳述，本非得作為判決審酌
    依據。另按債權人或債務人對於分配表所載各債權人之債權
    或分配金額有不同意時所提聲明異議書狀，應記載異議人所
    認原分配表之不當及應如何變更之聲明，強制執行法第39條
    第2 項定有明文。債權人或債務人對於分配表聲明異議，必
    須合於上開規定，且因其異議未能終結，聲明異議人始得依
    同法第41條第1 項規定，提起分配表異議之訴。又聲明異議
    人提出之書狀，未依前開規定記載異議人所認原分配表之不
    當及應如何變更之聲明，其聲明異議即非合法，該不合法情
    形雖非不可補正，惟仍應於分配期日1 日前完成補正程序（
    最高法院93年度台抗字第61號裁定意旨參照）。是分配表異
    議之訴之原告，其所提異議之訴內容自須與分配期日前所為
    異議內容相同，且因他債權人或債務人對該內容之不同意而
    有起訴之必要。本件債權人於本院民事執行處90年度執字第
    700 號執行事件聲明異議，係以前揭原因事實為異議內容，
    該異議狀內容並未記載「應如何變更之聲明」，其事後則以
    本件起訴狀向執行法院陳報等情，業經本院核閱系爭執行案
    卷無誤。是依原告異議、起訴之內容，可知其已確定之異議
    標的係被告參與分配之債權額，如何變更之聲明則為剔除參
    與分配債權額中之1,500 萬元，若異於此，則非經異議而得
    提起分配表異議之訴標的。惟原告91年11月24日聲請狀所載
    內容，另謂原告受分配之金額由93年12月23日製作之分配表
    所列3,495 萬186 元，遽增為4,719 萬1,610 元，顯與法定
    期限（分配期日1 日前）所為異議內容迥異，亦與原告起訴
    之聲明不相適合，顯非本訴所得審酌，其聲請再開辯論，核
    無必要。
六、從而，原告以前揭原因事實，就本院民事執行處90年度執字
    第700 號事件94年4 月1日 更正分配表通知書所附如附件所
    示分配表提起異議之訴，為無理由，應予駁回。
七、本件事證已臻明確，兩造其餘主張、陳述及所提之證據，經
    審酌均與本院前揭判斷不生影響，爰不一一詳予論述，附此
    敘明。
八、據上論結，原告之訴為無理由，並依民事訴訟法第78條判決
    如主文。
中　　華　　民　　國　　94　　年　　11　　月　　30　　日
                  民事第二庭  法  官  王本源
以上正本證明與原本無異。
如對本判決上訴須於判決送達後20日內向本院提出上訴狀。
中　　華　　民　　國　　94　　年　　12　　月　　5 　　日
                              書記官  戴顯澄
